【裁判字號】    97,交聲,897
【裁判日期】    970522
【裁判案由】    交管條例聲異
【裁判全文】
臺灣板橋地方法院交通事件裁定         97年度交聲字第897號
原處分機關  交通部公路總局臺北區監理所
異  議  人  甲○○
即受處分人
上列受處分人因違反道路交通管理處罰條例案件，對於交通部公
路總局臺北區監理所民國97年4 月10日所為之北監營裁字裁40－
C00000000 號處分（原舉發通知單：北縣警交字第C00000000 號
），聲明異議，本院裁定如下：
    主  文
異議駁回。
    理  由
一、按汽車駕駛人，行經有燈光號誌管制之交岔路口闖紅燈者，
    處新臺幣1,800 元以上5,400 元以下罰鍰，並記違規點數3
    點，道路交通管理處罰條例第53條第1 項、第63條第1 項第
    3 款分別定有明文。所謂闖紅燈，係指車輛面對圓形紅燈時
    ，仍逕予穿越路口至銜接路段，不論左轉、直行或迴轉，均
    屬闖紅燈之行為。
二、原處分意旨以：異議人即受處分人甲○○駕駛車號：M9－60
    3 號營業小客車，於民國（下同）97年2 月15日中午12時55
    分許，在設有燈光號誌管制之臺北縣板橋市○○路與萬板路
    之交岔路口（原裁決書記載違規地點為雙十路2 段與萬板路
    口），因「駕車行經有燈光號誌管制之交岔路口闖紅燈」（
    直行）之違規，為在場執勤之臺北縣政府警察局海山分局埔
    墘派出所員警當場發現並攔停後，告知異議人有前揭違規事
    實，經該值勤員警以異議人違反道路交通管理處罰條例第53
    條第1 項（闖紅燈）規定，當場填單予以舉發，應到案日期
    為97年3 月1 日前，應到案處所係臺北區監理所（即本件原
    處分機關）。上開交通違規案件，嗣經移送原處分機關即交
    通部公路總局臺北區監理所，異議人因不服前開舉發違規，
    向原處分機關提出陳述，經原處分機關函請原舉發機關再行
    查明結果，因認異議人確有上揭「闖紅燈」之交通違規行為
    ，爰依道路交通管理處罰條例第53條第1 項規定，裁處罰鍰
    新臺幣（下同）2,700 元，並依同條例第63條第1 項第3 款
    記違規點數3 點之處分（所處罰鍰部分，已於97年3 月17日
    繳納）。
三、異議人聲明意旨則謂：伊於97年2 月15日接獲警員翁百宏裁
    罰伊違反交通管理事件，內容載明舉發伊直行闖紅燈之違規
    。惟97年2 月15日發生的事實是伊所駕駛之M9－603 車輛，
    由板橋市○○路綠燈左轉到雙十路之交岔路口，因設有停等
    標線路口看到紅燈，停車等了一下，看到綠燈亮起，才起動
    汽車，往三民路方向直行，根本沒有闖紅燈，可能翁警員與
    駕駛人從不同看到的燈號，可能有秒差誤認為闖紅燈；又翁
    警員開單告發的現場位在板橋市○○路○ 段9 號的小巷口，
    靠近三民路與縣民大道十字路，離認定本人闖紅燈的路口超
    過150 公尺以上的距離，又該路段略微彎曲，在認定上有可
    能看到不同燈號，會有時間秒差及空間上差距；伊過去一向
    多遵守交通規則，少有違反交通，且伊確實有遵照燈號行駛
    ，未直闖紅燈，敬請查明云云。
四、經查：
(一)、異議人即受處分人甲○○有於97年2 月15日中午12時55分許
    ，駕駛車號：M9－603 號營業小客車，在設置有燈光號誌管
    制之臺北縣板橋市○○路與萬板路之交岔路口，因有闖紅燈
    （直行）此一違規，為在場執勤之臺北縣政府警察局海山分
    局埔墘派出所員警攔停，並由該執勤員警告知異議人有前揭
    違規事實後，當場填製臺北縣政府警察局北縣警交字第C000
    00000 號舉發違反道路交通管理事件通知單（下稱舉發通知
    單）予以舉發，並將該舉發通知單通知聯交付異議人收受（
    其上「舉發單位欄」內，記明「已告知當事人權利義務，該
    員不接受拒簽」文字），此有異議人提出上開舉發通知單通
    知聯影本附卷可據。又，異議人於聲明異議狀內，對於其確
    有駕駛車號：M9－603 號營業小客車，在前揭時、地為警當
    場攔停，經警告知其有如上闖紅燈交通違規行為後填單舉發
    ，並當場交付該舉發通知單之通知聯予異議人收受等舉發經
    過情形，亦陳明屬實無訛，且異議人向原處分機關為不服陳
    述時，並提出上開舉發通知單通知聯影本以供憑據。是異議
    人確有首開為警當場攔停並填單舉發闖紅燈（直行）之交通
    違規事實一情，足信為真實。
(二)、異議人因不服前述舉發違規，向原處分機關提出不服陳述，
    由原處分機關函請原舉發機關再行查明結果，經臺北縣政府
    警察局海山分局以97年3 月6 日北縣警海交裁字第09700083
    99號函復以：「主旨：有關台端交通違規申訴乙案，查處情
    形復如說明，…說明：……三、有關台端指陳其駕車號M9－
    603 營小客車，行經板橋市○○○○○路口時，遭執勤員警
    以闖紅燈舉發，本案經查本分局舉發員警稱其於97年2 月15
    日在板橋市○○○○○路口執行勤務時，見台端駕車號M9－
    603 營小客車，由萬板路左轉雙十路往三民路方向直行，查
    該路口於萬板橋下設有停等標線，由萬板橋下橋車輛於萬板
    路綠燈左轉欲往三民路，應於橋下停等線停等，待雙十路號
    誌轉換為綠燈後再通過停等線，避免阻礙萬板路綠燈通行之
    車輛。本案台端下橋後綠燈左轉雙十路至萬板橋下，未停等
    雙十路燈號誌轉換而逕自直行，已妨礙並侵犯萬板路綠燈通
    行之車輛路權，並已違反道路交通管理處罰條例第53條規定
    ，於是員警依法攔查，並依道路交通管理處罰條例53條之相
    關規定舉發單號C00000000 通知單，該通知單台端拒簽收，
    員警已告知相關權益，依規定移送。」等意旨，詳細說明本
    件交通違規舉發歷程，有前揭函文在卷可稽。據上所述，足
    認原舉發員警係在場目賭異議人有旨揭「駕車行經有燈光號
    誌管制之交岔路口闖紅燈」（直行）之交通違規，乃將異議
    人攔停，經告知異議人有前揭違規事實後，當場填單舉發，
    並將該舉發通知單通知聯交予異議人收受（其上「舉發單位
    」欄內，並記明「已告知當事人權利義務，該員不接受拒簽
    」文字），故本案原舉發員警所為如上當場舉發之程序，自
    屬完備、合法。
(三)、異議人雖以前開情詞為辯，然而，觀諸異議人向原處分機關
    為不服陳述時，先陳明：伊於2/15接獲警員翁百宏裁罰伊違
    反道路交通管理事件，內容載明舉發伊闖紅燈之違規事實，
    惟97年2 月15日發生的事實係伊所駕駛之M9－603 車輛在經
    過板橋市○○路與雙十路之交岔路口，由於伊為綠燈左轉，
    為免影響左轉後車道的車流順暢，因此伊是否確為闖紅燈與
    現場之員警有認定上差異，故現場員警開單舉發，伊並未具
    明簽收等情由；嗣原處分機關憑據再行調查所得證據，仍認
    定異議人有前揭闖紅燈違規行為，依道路交通管理處罰條例
    第53條第1 項規定作成本件裁決後，異議人不服，向本院聲
    明異議意旨略以：97年2 月15日發生的事實是伊所駕駛之M9
    －603 車輛，由板橋市○○路綠燈左轉到雙十路之交岔路口
    ，因設有停等標線路口看到紅燈，停車等了一下，看到綠燈
    亮起，才起動汽車，往三民路方向直行，並無闖紅燈等語。
    是就異議人述及其駕駛車號：M9－603 號營業小客車行經上
    開違規時、地之整體情形互為參稽，已有先後不一之疑，且
    異議人於對原處分機關陳述不服意見暨向本院為本件聲明異
    議等交通事件救濟程序中，亦均未提出相關證據供參。第之
    ，本院審酌異議人自承其有為警填單舉發本件交通違規情節
    ，核與原舉發機關再行查明後函復有關本案舉發違規經歷，
    兩者均屬一致；況且，本件原舉發員警係依法於旨揭時、地
    執行取締交通違規勤務，其與異議人素不相識，復無任何仇
    隙怨懟，衡情並無任意虛詞構陷受處分人之理；又原舉發員
    警於依法執行職務時，親眼目睹異議人駕駛車號：M9－603
    號營小客車違規紅燈直行，即當場予以攔停，並告知異議人
    有前開交通違規後填單舉發，其內容與舉發通知單所載違規
    事實相符，且與卷內其他客觀證據並無齟齬，亦未有何違背
    一般經驗或論理法則之情形，異議人復未提出證據證明原舉
    發員警有何虛捏事實違法舉發情事，準此，原舉發員警所為
    旨揭舉發異議人有闖紅燈之交通違規，堪信為真實，本院自
    無從採信異議人所述，作出對異議人有利認定。從而，異議
    人於首揭時、地，確有紅燈直行之闖紅燈違規事實，至堪認
    定。
(四)、綜據前述，本件違規事證明確，原處分機關因據裁處異議人
    罰鍰2,700 元，並依同條例第63條第1 項第3 款記違規點數
    3 點之處分，核無違法或不當，本件異議無理由，應予駁回
    。
據上論斷，應依道路交通案件處理辦法第19條，裁定如主文。
中    華    民    國    97    年    5     月    22    日
                        交通法庭法  官  黎錦福
上列正本證明與原本無異。
如不服本裁定，應於裁定送達後5 日內敘明抗告理由，向本院提
出抗告狀。
                                書記官  蔡麗春
中    華    民    國    97    年    5     月    22    日


司法院資訊處製作；財團法人民間司法改革基金會備份。
